【裁判字號】    90,訴,1573
【裁判日期】    900716
【裁判案由】    損害賠償等
【裁判全文】
臺灣臺北地方法院民事判決  九十年度訴字第一五七三號
    原        告  保你家國際事業股份有限公司
    兼法定代理人  乙○○
    被        告  立法院
    兼法定代理人  甲○○
右當事人間請求損害賠償等事件，本院判決如左：
    主    文
原告之訴及其假執行之聲請均駁回。
訴訟費用由原告負擔。
    事實及理由
一、原告等起訴主張：中華民國既係五院分立而治國，則立法院之決議即未必然得拘
    束行政院。易言之，如立法院之決議有錯誤或瑕疵，而有危及國民時，行政院當
    然有不照辦之權利與權責；惟立法院仍依國會優勢，以多數絕不接受行政院意見
    時，行政院於此時似乎只有照辦的份。然兩院立場責任歸屬及釐清已無混淆空間
    ，亦即日後續建及供電，如發生先進國家美國及蘇俄核災事故時，立法院當需負
    國家賠償責任，而非行政院特先指明。姑勿論民國八十九年十月二十七日，停建
    核能四廠當與不當，從被告等拒絕行政院長至立法院報告，致違憲法規定，經大
    法官釋示後，被告等始於九十年一月三十日，准許行政院長至立法院報告。行政
    院於九十年二月十四日，在不得已下，宣布續建核能四廠，此期間引發朝野大戰
    、政局不安、經濟衰退，身為國民一份子，原告等當受其害，故依民法第一百八
    十六條規定起訴，而不需循國賠法請求先協商，附此指明。又立法院於八十三年
    故違憲法規定，增加專利權人取締仿冒「告訴前」需先警告及鑑定否則無效之立
    法，經大法官以釋字第五百零七號解釋宣告其違憲，亦可證被告立法院有濫用職
    權，違法決議修法之不當前科記錄甚明。本件僅係就被告等不同意行政院長至立
    法院報告，引發全民受害部分請求賠償，被告等禁止行政院長至立法院報告，完
    成憲法規定部分，已經大法官會議以釋字第五百二十號解釋，宣告立法院違憲在
    案，故被告等事後同意行政院補行報告，已完成憲法規定之程序，行政院再依憲
    法規定宣布續建，則此責任之歸屬已不難釐清。因被告等不准行政院長到院報告
    ，致引發朝野大戰、拖累經濟發展及妨害行政院糾正所屬公平會濫權處分合法廠
    商，及經濟部長糾正所屬不制訂瓦斯防爆法令，使全民仍受瓦斯氣爆災害等，均
    侵害原告等之合法權益，是被告等依民法第一百八十六條之規定，應負損害賠償
    之責任等語。並聲明：（一）被告立法院、甲○○應連帶給付原告保你家國際事
    業股份有限公司、乙○○新台幣（下同）六百六十六元，及自起訴狀繕本送達之
    翌日起至清償之日止，按年息百分之五計算之遲延利息（餘百億之損害聲明保留
    ）。（二）被告應於中國時報、聯合報、自由時報頭版刊登道歉啟事，持續二日
    。（三）願供擔保，請准宣告假執行。
二、按原告之訴，依其所訴之事實，在法律上顯無理由者，法院得不經言詞辯論，逕
    以判決駁回之；民事訴法第二百四十九條第二項定有明文。本件原告等起訴主張
    被告等應依民法第一百八十六條之規定，對其等負損害賠償責任，然依其等所主
    張之事實以觀，被告等拒絕行政院長到院報告，致引發朝野大戰、拖累經濟發展
    及妨害行政院糾正所屬公平會濫權處分合法廠商，及經濟部長糾正所屬不制訂瓦
    斯防爆法令，使全民仍受瓦斯氣爆災害等，究屬國家立法機關與行政機關間之政
    治爭議，難認被告等有何故意違背對於第三人應執行職務之行為，且亦無從認定
    原告等有何具體權利，因此而遭受侵害，故依其等主張之事實，顯與民法第一百
    八十六條規定之構成要件不相當，則原告之訴，依其等所訴之事實，在法律上顯
    無理由，依首開法條之規定，應予駁回。另原告之訴既經駁回，其等假執行之聲
    請，亦因訴之駁回，而失所依附，併予駁回。
三、負擔訴訟費用之依據：民事訴訟法第七十八條、第八十五條第一項前段。
中      華      民      國    九十      年      七      月      十六    日
                                 民事第六庭法      官  姜悌文
右為正本係照原本作成
如對本判決上訴，須於判決送達後廿日內向本院提出上訴狀
中      華      民      國    九十      年      七      月      十八    日
                                            法院書記官  陳鳳瀴


司法院資訊處製作；財團法人民間司法改革基金會備份。
